【裁判字號】    97,訴,3350
【裁判日期】    980423
【裁判案由】    毒品危害防制條例
【裁判全文】
臺灣臺中地方法院刑事判決              97年度訴字第3350號
公  訴  人  臺灣臺中地方法院檢察署檢察官
被      告  乙○○
                    （
選任辯護人  蘇慶良律師
上列被告因違反毒品危害防制條例案件，經檢察官提起公訴（九
十七年度偵字第一五四四七號），及於審判期日以言詞追加起訴
，本院判決如下：
    主    文
乙○○所犯如附表一編號一至十三所示之販賣第一級毒品罪，各
處如附表一編號一至十三所示之刑。又轉讓第一級毒品，處有期
徒刑壹年；扣案之海洛因壹包（不及於外包裝，驗餘淨重零點零
捌公克）沒收銷燬之。又明知為禁藥而轉讓，處有期徒刑陸
月；扣案之甲基安非他命壹包（不及於外包裝，驗餘淨重零點肆
肆捌公克）沒收。應執行有期徒刑貳拾年；扣案之海洛因壹拾
貳包（不及於外包裝，合計淨重點肆陸公克）沒收銷燬之
；扣案之甲基安非他命壹包（不及於外包裝，驗餘淨重零點肆肆
捌公克）、包覆前揭販賣所餘海洛因之外包裝壹拾壹只、如附
表二所示之物，均沒收；販賣毒品所得新臺幣壹萬肆仟伍佰元沒
收，如全部或一部不能沒收時，以其財產抵償之。
    犯罪事實
一、乙○○（綽號「阿妹」、「妹仔」）明知海洛因係毒品危害
    防制條例第二條第二項第一款所稱之第一級毒品，而甲基安
    非他命則為同條例第二條第二項第二款所稱之第二級毒品，
    亦屬藥事法第二十二條第一項第一款所規定之禁藥，依法不
    得持有、販賣、轉讓海洛因及甲基安非他命。惟乙○○見販
    賣海洛因有利可圖，竟基於販賣第一級毒品海洛因牟取差價
    利潤之犯意，而以其所有之序號為00000000000
    000號行動電話，搭配0000000000號行動電話
    門號，先與庚○○、戊○○（所涉施用第一級毒品犯行各經
    檢察官為緩起訴處分及不起訴處分）聯繫販賣第一級毒品海
    洛因之事宜，再於附表一編號一至十三所示之時間、地點，
    將如附表一編號一至十三所示之第一級毒品海洛因售予庚○○、戊○○，並收取如附表一編號一至十三所示金額之現金
    而完成買賣毒品交易，從中賺取差價牟利。而乙○○又得知
    其妹己○○平日施用海洛因及甲基安非他命成癮，竟基於轉
    讓第一級毒品之犯意，於九十七年六月二十四日之某時，在
    不詳地點，無償提供數量不詳（並無證據證明該次轉讓第一
    級毒品數量已超過淨重五公克）之第一級毒品海洛因予己○○施用。另基於轉讓禁藥之犯罪故意，於九十七年六月二十
    二日之某時，在不詳地點，無償提供核屬禁藥性質、數量不
    詳（並無證據證明該次轉讓第二級毒品數量已超過淨重十公
    克）之第二級毒品甲基安非他命予己○○施用。嗣於九十七
    年六月二十五日下午五時二十分許，經警持本院核發之搜索
    票，前往乙○○、己○○位在臺中市○區○○街九十一巷四
    號二樓之居所執行搜索，先於乙○○房間內扣得其所有之海
    洛因十一包（合計淨重三點三八公克），及其所有供販賣第
    一級毒品海洛因所用之電子磅秤一臺、序號0000000
    0000000號行動電話一支（內附門號為000000
    0000號之ＳＩＭ卡）、分裝夾鏈袋二包、塑膠鏟管十一
    支、帳冊一本等物；另於己○○之房間內，扣得乙○○轉讓
    己○○施用所餘之海洛因一包（驗餘淨重零點零八三三公克
    ）、甲基安非他命一包（驗餘淨重零點四四三八公克）、乙○○所有供販賣第一級毒品海洛因所用之電子磅秤一臺、分
    裝夾鏈袋二包等物，始查悉上情。
二、案經臺中市警察局第三分局報告臺灣臺中地方法院檢察署檢
    察官偵查起訴，及該署檢察官於審判期日以言詞追加起訴。
    理    由
壹、證據能力取捨之意見：
一、依刑事訴訟法第一百條之三第一項第一款之規定，司法警察
    官或司法警察詢問犯罪嫌疑人固不得於夜間行之，然經受詢
    問人明示同意者，不在此限。被告於九十七年六月二十五日
    晚間七時四十一分接受員警第一次詢問時，即表明不願於夜
    間接受詢問之旨，而員警亦未對其進行詢問；直至九十七年
    六月二十六日凌晨四時三十五分許，員警再次詢問被告是否
    同意於夜間接受詢問，被告明示願意接受偵訊，其後員警始
    依據被告之應答內容作成當次警詢筆錄，有前揭警詢筆錄之
    記載在卷可憑。而本院於九十七年十一月二十六日準備程序
    時勘驗被告之警詢錄影光碟畫面，發現被告於九十七年六月
    二十六日接受員警詢問時，雖曾出現多次打呵欠之動作，但
    仍能清楚指正員警所認販賣對象疏漏之處，並提醒員警部分
    扣押筆錄上並未蓋上其指印，且被告在警詢過程中亦不斷嚼
    食檳榔及抽菸，對於各項問題之回答亦均甚為清楚，而無未
    能切中題旨應答之茫然情狀，足徵被告當時並非處於精神不
    濟之狀態。另被告在警詢中又向員警表示「受不了」等語，
    然細觀其前後應答之內容，應係針對當時訊問環境太冷而感
    受不適（被告隨後穿上外套應訊），而非員警有何對其刑求
    或強迫被告進行夜間詢問所致，此有本院準備程序筆錄在卷
    可參。則被告當時既已同意員警進行夜間詢問，且員警於詢
    問過程中亦無施加強暴、脅迫或其他不正方法，更乏證據足
    認被告當時係處於疲勞狀態接受詢問，已難認有何採證不法
    可言，就被告於當次警詢時所為之自白自應認定具有證據能
    力。選任辯護人主張被告在警詢中之自白係違法之夜間詢問
    ，又係疲勞詢問而應無證據能力等語，恐有誤會，已難為採
    。
二、又按刑事訴訟法第一百條之一第一項固規定訊問被告，原則
    上應全程連續錄音；必要時，並應全程連續錄影；同條第二
    項亦規定「筆錄內所載之被告陳述與錄音或錄影之內容不符
    者，除有前項但書情形外，其不符之部分，不得作為證據」
    。同法第一百條之二亦準用同法第一百條之一規定。考其立
    法目的，在於建立訊問筆錄之公信力，並擔保訊問程序之合
    法正當；亦即在於擔保犯罪嫌疑人對於訊問之陳述，係出於
    自由意思及筆錄所載內容與陳述相符。如果犯罪嫌疑人之自
    白，係基於自由意思而非出於不正之方法，且其自由之陳述
    與事實相符，縱令於訊問時未經全程連續錄音或錄音故障而
    無聲音，致訊問程序稍嫌微疵，仍難謂其自白之筆錄，無證
    據能力。又刑事訴訟法有關訊問被告之各種程序規範，主要
    在於擔保被告陳述之任意性與真實性，故被告自白應否排除
    ，厥在自白內容是否真實、是否出於任意性而定。而被告自
    白應否排除，應按其情形，分別依同法第九十三條之一、第
    九十五條、第九十八條、第一百條之一、第一百條之三、第
    一百五十六條、第一百五十八條之二等規定及其蘊涵之法理
    決之，當無再依同法第一百五十八條之四審酌人權保障及公
    共利益之均衡維護為必要，最高法院九十五年度台上字第六
    七一九號刑事判決闡述至明。卷附被告於九十七年六月二十
    六日之警詢筆錄，其錄影光碟經本院勘驗結果，雖有部分筆
    錄內容未能呈現於錄影光碟片中，其原因非無可能受限於員
    警錄影設備欠佳或保存檔案技術失當所致，尚無從遽認係司
    法警察或司法警察官故意掩飾、隱匿前揭警詢錄影內容。況
    依本院勘驗該錄影光碟前段之被告供述，其陳述神情、語調
    均無任何異常，且被告當時已向員警提及：海洛因是要用來
    賣的等語（見警詢光碟畫面0950秒至1010秒之間），復於該
    次警詢筆錄末尾簽名以示確認，更在其後檢察官偵訊時坦承
    自己確有販賣第一級毒品海洛因情事，益徵被告在警詢中所
    言應係出於其自由意志，否則當無在其後偵訊過程中毫無置
    詞質疑警詢筆錄真實性之理。是以員警於前揭詢問時，或因
    疏未全程連續錄音、錄音，或因機械故障、操作不慎致未有
    影像、聲音留存，而使該次警詢程序稍嫌微疵，惟揆諸前揭
    實務見解，仍難謂其在警詢筆錄中之自白無證據能力。
三、另選任辯護人雖主張被告於九十七年六月二十六日之偵訊筆
    錄，係遭檢察官怒罵或威嚇，因而在哭泣下自白，就該部分
    欠缺任意性與真實性，應不具證據能力等語。惟經本院於九
    十七年十二月八日行準備程序時當庭勘驗當次偵訊內容之光
    碟片，畫面中雖出現檢察官向被告表示「已經對妳夠好了」
    等語，但核其性質尚與怒罵或威嚇之詞語無涉；且被告語帶
    哽咽時之應答內容，亦僅有關於其個人之年籍資料部分，而
    非涉及犯罪事實之陳述；另被告在應答時雖有發出擤鼻涕之
    聲音，但無從認定被告當時係在哭泣下狀態應答；尤其被告
    更於本院勘驗偵訊光碟過程中，表明願意認罪而不再繼續勘
    驗光碟，此觀本院當次所製作之準備程序筆錄即明。則選任
    辯護人徒憑被告應答當時語帶哽咽及發出擤鼻涕聲響等情，
    遽認被告在偵訊時之自白欠缺任意性與真實性，已非允洽，
    亦無足取。
四、按刑事訴訟法第一百五十九條之二之規定，被告以外之人（
    含共同被告、共犯、證人、鑑定人、被害人等）於檢察事務
    官、司法警察官或司法警察調查中所為之陳述，與審判中不
    符時，其先前之陳述具有較可信之特別情況，且為證明犯罪
    事實存否所必要者，得為證據。故被告以外之人於審判中之
    陳述與其先前在檢察事務官、司法警察官或司法警察調查中
    所為陳述不符時，其先前陳述必須具備特別可信性及必要性
    兩項要件，始得作為證據。而所稱「具有較可信之特別情況
    」係屬於證據能力之要件，法院應比較其前後陳述時之外在
    環境及情況，以判斷何者較為可信，最高法院九十四年度台
    上字第六００四號刑事判決要旨可資參照。證人戊○○、丁○○、丙○○於警詢中之證述距案發日較近，記憶理當較為
    深刻，不致因時隔日久而遺忘案情，發生認知或記憶錯誤之
    可能性較低；且渠等於為警查獲後未久即進行詢問，其亦不
    及詳細權衡自己或其他共犯之利益得失，較無可能出於迴護
    動機而虛捏不實證詞。是由前揭證人於警詢及本院審理筆錄
    製作當時之外在客觀環境比較，應以其警詢筆錄較具特別可
    信性，且為證明犯罪存否所必要，就先後陳述不符部分，證
    人戊○○、丁○○、丙○○於警詢中所為證述應可依刑事訴
    訟法第一百五十九條之二之傳聞證據例外規定，認為具有證
    據能力。
五、又按被告以外之人於審判外之言詞或書面陳述，除法律有規
    定者外，不得為證據；被告以外之人於偵訊中向檢察官所為
    之陳述，除顯有不可信之情況者外，得為證據，刑事訴訟法
    第一百五十九條第一項、第一百五十九條之一第二項分別定
    有明文。本案證人戊○○、丁○○、丙○○、庚○○於檢察
    官偵查時以證人身分作證，經檢察官告以具結之義務及偽證
    之處罰，經具結而擔保其證述之真實性，且無證據顯示係遭
    受強暴、脅迫、詐欺、利誘等外力干擾情形，或在影響其等
    心理狀況致妨礙其自由陳述等顯不可信之情況下所為。上揭
    證人於偵訊時之陳述既無顯不可信之情況，依前開說明，自
    有證據能力。
六、另偵查犯罪機關依法定程序監聽之錄音，係以監聽之錄音帶
    為其調查犯罪所得之證據，司法警察依據監聽錄音結果予以
    翻譯而製作之通訊監察譯文，乃該監聽錄音帶內容之顯示，
    此為學理上所稱之「派生證據」，屬於文書證據之一種。於
    被告或訴訟關係人對其譯文之真實性發生爭執或有所懷疑時
    ，法院固應依刑事訴訟法第一百六十五條之一第二項之規定
    ，勘驗該監聽錄音帶以踐行調查證據之程序，俾確認該錄音
    聲音是否為通訊者本人及其內容與通訊監察譯文之記載是否
    相符，或傳喚該通訊者為證據調查。倘被告或訴訟關係人對
    該通訊監察譯文之真實性並不爭執，即無勘驗辨認其錄音聲
    音之調查必要性，法院於審判期日如已踐行提示通訊監察譯
    文供當事人辨認或告以要旨，使其表示意見等程序並為辯論
    者，其所為之訴訟程序即無不合，最高法院九十七年度台上
    字第五六一號刑事判決闡述至明。卷附被告所使用之門號為
    0000000000號行動電話於九十七年五月三十日起
    至九十七年六月二十七日止之通訊監察譯文，係公務員依本
    院九十七年聲監字第０００五一三號通訊監察書所為合法監
    聽，再根據錄音結果予以翻譯製作而成，有本院核發之通訊
    監察書一份在卷可憑。而被告及選任辯護人對於該通訊監察
    譯文之真實性並不爭執，且本院亦於審理期日踐行提示及告
    以要旨之程序，揆諸前揭說明，該通訊監察譯文應有證據能
    力。
貳、實體認定之依據：
甲、有罪部分：
一、訊據被告乙○○對於前揭轉讓第一級毒品海洛因及禁藥甲基
    安非他命予己○○等情固坦承不諱，惟矢口否認有何販賣第
    一級毒品海洛因予庚○○、戊○○之犯行，辯稱：伊與庚○○並不認識，而戊○○係與伊一同合資向綽號「阿海」之人
    購買海洛因，如果戊○○需要毒品就會打電話給伊並相約見
    面，等到伊與戊○○碰面並確認毒品數量後，才會由伊打電
    話給「阿海」告知購買毒品之數量，並由伊負責去向「阿海
    」拿取毒品，有時「阿海」會提供較多數量之海洛因，伊就
    會將多出來之海洛因讓出資者平分，伊係因為合資購毒可以
    獲得較多數量之毒品，才會與戊○○約定一同出資購買海洛
    因云云。然查：
（一）被告於九十七年六月二十六日警詢時業已供承：「我的毒
      品曾賣給綽號阿榮的男子，其所使用之行動電話0000
      000000，以新臺幣一千元換算購買海洛因毒品含袋
      零點三六公克……。」、「戊○○就是阿榮沒錯（當場指
      認相片無誤）。」、「我販賣海洛因毒品給戊○○很多次
      ，我忘了幾次，地點都在臺中市○區○○路與健行路口附
      近，每次金額一千元，都是他以0000000000打
      來我0000000000的電話聯絡，敘明購買金額再
      約定地點交貨。」等語；另於九十七年六月二十六日偵訊
      時則供稱：「（問：販賣毒品方式？）海洛因零點三六克
      一千元，別人是打0000000000的電話跟我買，
      大家會口耳相傳。會打電話進來跟我講要多少，多是以一
      千元即零點三六克為主，約定地點後再拿出去給客人。」
      、「（問：曾經販賣毒品給何人？）阿榮、阿明、阿強等
      人。」、「（問：阿榮是否為戊○○？）是。」、「（問
      ：妳是否認識庚○○？《提示照片》）他有跟我買過，我
      不知道他的姓名，他很少跟我買，我都快不記得了。」、
      「《提示庚○○訊問筆錄》對庚○○供述有無意見？）沒
      有意見。」、「（問：妳對於施用及轉讓海洛因及安非他
      命、販賣海洛因是否均認罪？）我認罪。」等語，足見被
      告於本案為警查獲後，業已自承確有販賣第一級毒品海洛
      因予證人庚○○、戊○○之事實。
（二）而證人庚○○於九十七年四月十五日偵訊時陳稱（即前述
      檢察官提示予被告之訊問筆錄）：「（問：海洛因如何取
      得？）向一個叫阿妹的拿，是一個女生，約三十歲左右，
      我不知道她的本名，她的電話是0000000000，
      昨天跟她拿一次，總共買兩次，第一次是在一個禮拜前，
      約是四月八日，在學士路跟建成路口，買一千元，我都用
      公共電話跟她聯絡，第二次是十三日中午向她購買，同樣
      在學士路與建成路口，買五百元。」等語。其又於九十七
      年七月二十五日偵訊時係證稱：「（問：你剛剛看到的那
      一位乙○○就是阿妹？）對。」、「（問：你跟她買何種
      毒品？）四號海洛因，我跟她買過二次，四月十五日被抓
      到那一天是第二次，我在學士路跟健行路口跟她拿，四月
      十五日那一天跟她買不曉得是五百元還是一千元。」等語
      。再按證人之陳述有部分前後不符，或相互間有所歧異時
      ，究竟何者為可採，法院仍得本其自由心證予以斟酌，非
      謂一有不符或矛盾，即應認其全部均為不可採信，最高法
      院七十四年台上字第一五九九號判例要旨可值參照。證人
      庚○○前揭於偵訊時所證稱之被告販賣第一級毒品海洛因
      之時間雖屬有別，惟證人庚○○對於諸如交付毒品對象、
      數量、地點等交易要件之陳述則屬前後一致，已足特定犯
      罪行為之同一性；至於其所陳述交易時間之差異，應係證
      人庚○○證言時未及清楚回憶所致，究不能憑此即謂證人
      庚○○所言皆係出於虛構不實。足徵被告確有於附表一編
      號一、二所示之時間、地點，販賣如各該附表所示之第一
      級毒品海洛因予證人庚○○之事實。
（三）又證人戊○○於九十八年二月十九日本院審理時證稱：「
      （問：你在九十七年四月十九日被警查獲，之後你還有跟
      被告購買海洛因？）有，我一直買到她出事，就是直到聯
      絡不到被告，」、「（問：當時你是利用何支電話購買？
      ）我的手機0000000000。被告的行動電話號碼
      我忘記了，我都稱呼被告『妹仔』」、「（問：依照譯文
      內容，你跟被告購買毒品的時間是持續到九十七年六月二
      十四日？）是。」、「（問：你九十七年六月二日到六月
      二十四日總共向被告買過幾次毒品？）我不記得，但每次
      都有打電話。」、「（問：是否就是通訊監察譯文內所載
      的次數？）是。」等語。且證人戊○○於九十七年七月二
      十五日偵訊及本院審理時，亦一再證稱：伊向被告拿取海
      洛因之地點均在臺中市○○路與健行路口，每次交易均交
      付被告一千元等語。而依卷附通訊監察譯文之記載，證人
      戊○○於附表一編號三至十三所示之時間內，均有以00
      00000000號之行動電話門號，與被告所使用之0
      000000000號行動電話相互通聯，且證人戊○○
      均在電話中稱：「還妳一千」等暗語，被告則答稱「好」
      以示應允；參諸證人戊○○於警詢及偵審中均坦承每次係
      向被告拿取價值一千元之海洛因，且均以行動電話先與被
      告接洽等情，足徵證人戊○○係假清償債務之名而行購買
      海洛因犯罪之實，其所稱暗語實係向被告表明購買價值一
      千元之海洛因，被告上開應允則為承諾與證人戊○○交易
      毒品之意思表示。其中證人戊○○於九十七年六月八日上
      午十時十二分二秒許，向被告表示購買一千元之海洛因後
      ，隨即於同日上午十時四十七分零一秒、上午十時五十分
      五十八秒、十時五十三分五十七秒，先後緊接以電話詢問
      被告能否多給毒品以滿足友人需求，經被告在電話中允諾
      後，證人戊○○最終在同日上午十一時三十五分三十一秒
      （即附表一編號七所示之犯罪時間），向被告詢問稱：「
      要還妳三千可以多一點嗎？」，被告亦答稱「好」，顯見
      被告於當次販賣海洛因予證人戊○○之數量，係因證人戊○○提出特別請求，而提高交易金額為三千元。另被告與
      證人戊○○於九十七年六月十八日之下午六時零三分零三
      秒至下午七時十五分十五秒之間，及九十七年六月二十日
      上午十一時五十一分零三秒至下午二時二十分四十六秒許
      ，各有進行多次通話聯繫，然其內容僅係一再確認交易毒
      品之數量及地點，應各屬針對當日同一次販賣海洛因犯行
      所為之多次聯繫。由此觀之，被告確有於附表一編號三至
      十三所示之時間、地點，販賣如各該附表所示之第一級毒
      品海洛因予證人戊○○之事實，應堪認定。
（四）另證人戊○○於本院審理時，固然陳稱：伊於上開通訊監
      察譯文所示之對話中，有時係要求被告為伊調毒品，有時
      係伊要歸還被告錢財云云，惟綜觀證人戊○○與被告於該
      段期間之通話內容，並無任何證人戊○○向被告借貸款項
      之用語，反而證人戊○○每隔數日即一再密集向被告告知
      自己亟欲還錢，其「還款」方式亦迥異於一般借貸交易常
      情，足徵證人戊○○前揭所述應係冀圖迴護被告之詞，顯
      非實情，不足採信。而被告果如其所辯多次與證人戊○○
      合資向「阿海」購買海洛因，並由其直接向「阿海」拿取
      毒品，則被告與「阿海」理當甚為熟識，當其自身確有施
      用毒品需求時，即可逕行向「阿海」聯絡購毒，又何須與
      證人戊○○合資洽購？再依證人戊○○於本院審理時所言
      ：「（問：你說你跟被告共買海洛因毒品，你如何知道被
      告也有海洛因的需求？）我完全不知道她是否有購買海洛
      因的需求，我也不知道她向何人拿毒品。」、「（問：既
      然你不知道被告有無需求海洛因，你也不知道海洛因的來
      源，根本無從指示被告幫你調貨，你說的合資依據究竟為
      何？）就是我拿錢給她，她去幫我拿，我不清楚她是向何
      人拿毒品。」等語。則證人戊○○對於被告購買毒品之數
      量多寡、各自出資比例、有無合資購毒之需求、購毒對象
      是否為綽號「阿海」之人等重要交易訊息，均無法確定，
      此與一般吸毒者相互合資購買毒品時，清楚認知洽購毒品
      之對象、出資比例等情形迥然有別，自難認定被告與證人
      戊○○於本院審理時改稱之合資購毒情節屬實。
（五）又按販賣第一級毒品海洛因屬重大犯罪，須科以重度刑責
      ，故販賣毒品行為，均以隱匿方式為之，且既無公定價格
      ，復容易因分裝而增減份量，而每次買賣之價量，亦常隨
      雙方關係深淺、資力、需求量及對行情之認知、來源是否
      充裕等因素，而異其標準，非可一概而論。是以販賣之人
      從價差或量差中牟利之方式雖異，然其意圖營利之販賣行
      為則無二致，蓋毒品海洛因屬量微價高之物，販賣者皆有
      暴利可圖，茍非意圖販賣營利，一般人焉有可能甘冒重度
      刑責而販賣毒品？是被告確有販賣第一級毒品海洛因營利
      之犯意，至堪認定。
（六）而員警於九十七年六月二十五日下午五時二十分許，在被
      告與其妹己○○位在臺中市○區○○街九十一巷四號二樓
      之居所執行搜索，先於被告房間內所扣得之白色粉末十一
      包（合計淨重三點三八公克），經送請法務部調查局鑑定
      結果，確實檢出第一級毒品海洛因成分，有法務部調查局
      藥物實驗室鑑定書一份附卷可稽。另員警於當日在己○○
      房間內扣得之白色粉末（驗餘淨重零點零八三三公克）、
      透明結晶一包（驗餘淨重零點四四三八公克），則各檢出
      第一、二級毒品海洛因及甲基安非他命之成分，亦有行政
      院衛生署草屯療養院鑑定書一份在卷足憑。
    綜上所陳，被告及選任辯護人前揭所辯尚有未洽，無足採信
    。此外，並經證人己○○於偵審中證述被告轉讓第一級毒品
    海洛因及禁藥甲基安非他命之犯罪事實無訛，復有查獲現場
    照片六張附卷可稽，及海洛因十二包（合計淨重三點四六三
    三公克）、甲基安非他命一包（驗餘淨重零點四四三八公克
    ）、電子磅秤二臺、序號00000000000000號
    行動電話一支（內附門號為0000000000號之ＳＩ
    Ｍ卡）、分裝夾鏈袋四包、塑膠鏟管十一支、帳冊一本等物
    扣案為憑。本案事證已臻明確，被告犯行洵堪認定。
二、查海洛因係毒品危害防制條例第二條第二項第一款所稱之第
    一級毒品，而甲基安非他命則為同條例第二條第二項第二款
    所稱之第二級毒品，亦屬藥事法第二十二條第一項第一款所
    規定之禁藥。核被告乙○○於附表一編號一至十三所示時、
    地販賣海洛因予庚○○、戊○○，所為係犯毒品危害防制條
    例第四條第一項之販賣第一級毒品罪；其又無償提供海洛因
    及甲基安非他命予其妹己○○，所為係犯同條例第八條第一
    項之轉讓第一級毒品罪，及藥事法第八十三條第一項之轉讓
    禁藥罪。查甲基安非他命雖係毒品危害防制條例第二項第二
    款所規定之第二級毒品，但其亦屬於藥事法所稱之「禁藥」
    （即藥事法第二十二條第一款所稱之「經中央衛生主管機關
    明令公告禁止製造、調劑、輸入、輸出、販賣或陳列之毒害
    藥品」）。而明知為禁藥而轉讓者，藥事法第八十三條亦定
    有處罰明文。故行為人明知為禁藥即甲基安非他命而轉讓予
    他人者，除成立毒品危害防制條例第八條第二項之轉讓第二
    級毒品罪外，亦構成藥事法第八十三條第一項之轉讓禁藥罪
    ，此係屬同一犯罪行為而同時有二種法律可資處罰之法條（
    規）競合情形，應依「重法優於輕法」、「後法優於前法」
    等法理，擇一處斷。而毒品危害防制條例第八條第二項轉讓
    第二級毒品罪之法定本刑為六月以上五年以下有期徒刑，得
    併科新臺幣七十萬元以下罰金。而藥事法第八十三條第一項
    轉讓禁藥罪之法定本刑為七年以下有期徒刑，得併科新臺幣
    五百萬元以下罰金。且被告於本案所涉轉讓甲基安非他命之
    數量，亦無證據達於應依毒品危害防制條例第八條第六款及
    第九條之規定加重其刑至二分之一之情形。則藥事法第八十
    三條第一項之罪之法定本刑，顯較毒品危害防制條例第八條
    第二項之罪之法定本刑為重，依前述「重法優於輕法」之法
    理，就被告轉讓甲基安非他命部分之行為，自應優先適用藥
    事法第八十三條第一項之規定處斷（最高法院九十七年度台
    非字第三九七號刑事判決參照）。公訴意旨就被告轉讓甲基
    安非他命予己○○部分認為應論以毒品危害防制條例第八條
    第二項之轉讓第二級毒品罪，自有未洽，應由本院於社會基
    本事實同一之範圍內，變更起訴法條為藥事法第八十三條第
    一項之轉讓禁藥罪。
三、又被告基於販賣、轉讓之目的而持有第一級毒品海洛因及禁
    藥甲基安非他命之低度行為，應各為販賣及轉讓之高度行為
    所吸收，均不另論罪。至於被告所犯如附表一編號一至十三
    所示之販賣第一級毒品罪，及其所犯之轉讓第一級毒品罪、
    轉讓禁藥罪間，犯意各別，行為互殊，應予分論併罰。而被
    告先後雖有多次販賣第一級毒品海洛因之行為，且依本院所
    認定之犯罪事實，其各次販毒所得合計僅有一萬四千五百元
    ，如科予被告販賣第一級毒品罪之法定最低度刑即無期徒刑
    ，將使被告人身自由遭受永久之剝奪，對其個人權益影響至
    鉅，與被告犯罪情節相互權衡之下，恐有刑罰過苛之虞，而
    非全無可值同情憫恕之處，本院審酌上情，就被告所犯如附
    表一編號一至十三所示之販賣第一級毒品罪，均認應適用刑
    法第五十九條酌減其刑。爰審酌被告無視於我國政府禁絕毒
    害之堅定立場，僅圖一己私人經濟利益，任將海洛因賣予他
    人，致使買受之吸毒者更加產生依賴性及成癮性，戕害國民
    健康與社會治安程度至鉅；且被告又將海洛因及甲基安非他
    命無償提供其妹己○○，表面上雖為基於姊妹親情而慨然交
    付，實則致使親友耽溺毒害而難以自拔，其此部分之犯行仍
    值非難；再參以被告犯罪動機、目的、手段、被告犯罪後曾
    一度於警詢及偵查中坦承販賣第一級毒品犯行及其後否認犯
    罪之態度、被告坦承轉讓第一級毒品及轉讓禁藥罪行之事實
    、具有高中肄業學歷之智識程度等一切情狀，分別量處如主
    文所示之刑，並定其應執行之刑，以示懲儆。
四、沒收部分：
（一）按以營利為目的販入毒品，經多次販賣後，持有剩餘毒品
      被查獲，其各次販賣毒品行為，固應併合處罰。惟該持有
      剩餘毒品之低度行為，應僅為最後一次販賣毒品之高度行
      為所吸收，不另論罪。則就該查獲之剩餘毒品，祇能於最
      後一次之販賣毒品罪宣告沒收銷燬，不得於各次販賣毒品
      罪均宣告沒收銷燬，最高法院九十七年度台上字第四０六
      八號、九十七年度台上字第三六一八號刑事判決著有明文
      。本案員警在被告房間內所扣得之海洛因十一包（合計淨
      重三點三八公克），業已逐一完成分裝，且被告於警詢時
      亦已供承：「海洛因是要用來賣的」等語（詳見九十七年
      六月二十六日警詢筆錄及本院九十七年十一月二十六日準
      備程序之勘驗結果），足認此與被告所犯販賣第一級毒品
      罪確有直接關聯，而非僅供被告單純施用，且屬毒品危害
      防制條例第二條第二項第一款所列之第一級毒品，已如前
      述，揆諸前揭說明，自應依同條例第十八條第一項前段之
      規定，於被告所犯最後一次販賣第一級毒品罪（即附表一
      編號十三）之主文項下，諭知沒收銷燬。另被告於九十七
      年六月二十六日警詢時業已坦承：員警自己○○房間內所
      扣得之海洛因及甲基安非他命係由伊免費提供己○○施打
      等語，核與證人己○○於同日接受檢察官偵訊時所述相符
      。則員警於九十七年六月二十五日在己○○房間內所扣得
      之第一級毒品海洛因一包（驗餘淨重零點零八三三公克）
      、甲基安非他命一包（驗餘淨重零點四四三八公克），應
      係被告犯轉讓第一級毒品罪及轉讓禁藥罪後，由受讓人己○○施用所剩餘之毒品，核其性質既分屬毒品危害防制條
      例第二條第二項第一款所列之第一級毒品，及刑法第三十
      八條第一項第一款之違禁物（基於法律適用之整體性及不
      得割裂適用原則，就扣案甲基安非他命部分已無從適用毒
      品危害防制條例），即應於被告所犯上開轉讓罪名之主文
      項下，分別諭知沒收銷燬及沒收之旨（臺灣高等法院暨所
      屬法院九十七年法律座談會刑事類臨時提案第三號法律問
      題第三點之研討結論參照）。
（二）又扣案之包覆前揭販賣所餘海洛因之外包裝十一只，既係
      用於包裹毒品，防其裸露、潮濕，便於攜帶販賣，亦係供
      販賣毒品所用之物，且為被告所有，應依毒品危害防制條
      例第十九條第一項之規定宣告沒收（最高法院九十二年度
      台上字第一二八八號、八十九年度台上字第一七八號刑事
      判決同此意旨）。另扣案之電子磅秤二臺係作為被告分裝
      海洛因之用途，帳冊一本則為記載交易情形，塑膠鏟管為
      被告分裝海洛因時，用以混和葡萄糖及海洛因，另分裝夾
      鍊袋四包則為被告分裝海洛因使用之包裝袋，序號000
      00000000000號行動電話一支（不含門號為0
      000000000號之ＳＩＭ卡），則屬被告聯繫販賣
      海洛因事宜所使用之通話器材，上開物品並皆為被告所有
      ，業據被告於警詢、偵訊及本院審理時坦承不諱，自應依
      毒品危害防制條例第十九條第一項之規定，諭知沒收。再
      依毒品危害防制條例第十九條第一項規定內容以觀，必須
      無法沒收之財物始有追徵其價額，或以其財產抵償之問題
      。如該等財物已經扣案，僅於主文宣告沒收即為已足，自
      無再諭知追徵價額或以財產抵償之必要（最高法院九十五
      年度台上字第五一０六號刑事判決參照）。上開物品既已
      扣案，應無不能沒收之問題，本院自毋庸併予諭知追徵價
      額或以財產抵償之旨。
（三）至於被告於附表一編號一至十三所示之販賣第一級毒品所
      得（金額詳如各該附表所載），則屬被告因涉犯販賣第一
      級毒品罪所得之財物，且為被告所有，應依毒品危害防制
      條例第十九條第一項之規定，宣告沒收，如全部或一部不
      能沒收時，則以其財產抵償之。又犯毒品危害防制條例第
      四條之罪者，其犯罪所得之財物應予沒收，如全部或一部
      不能沒收時，追徵其價額或以其財產抵償之，該條例第十
      九條第一項規定甚明。由此項規定觀之，必限於所得者為
      金錢以外之其他財物而無法沒收時，始應追徵其價額。如
      所得財物為金錢而無法沒收時，則應以其財產抵償之，不
      發生追徵價額之問題（最高法院九十三年度台上字第四五
      八四號刑事判決參照）。是以本院所宣告沒收者，既為被
      告因販賣毒品所得之金錢，即無就此部分諭知追徵價額之
      餘地。
（四）另扣案之現金一萬八千元，業經本院於九十七年十一月二
      十六日行準備程序時勘驗警詢錄音光碟，確認被告在九十
      七年六月二十六日警詢中係否認上開金錢為販賣毒品所得
      ，且被告於九十七年六月二十六日偵訊時亦已供稱：該一
      萬八千元係伊領回準備繳信用卡款使用等語，顯無證據證
      明為被告販賣第一級毒品海洛因所得財物，本院就此部分
      自無從諭知沒收。又按毒品危害防制條例第十九條第一項
      規定，犯販賣毒品罪者，其供犯罪所用或因犯罪所得之財
      物，均沒收之。但此並無「不問屬於犯人與否沒收之」之
      特別規定，自應仍有刑法第三十八條第一項第三款、第三
      項前段之適用，即以屬於犯人所有者為限，始得沒收之（
      最高法院九十四年度台上字第四二六五號刑事判決參照）
      。被告於本院審理時，已堅詞否認門號為0000000
      000號之ＳＩＭ卡係其所親自申辦，亦無證據證明為被
      告所有，本院自無從逕依毒品危害防制條例第十九條第一
      項諭知沒收。至於其餘扣案之行動電話及ＳＩＭ卡、海洛
      因殘渣袋、施用過之海洛因吸管、玻璃球、注射針筒、菸
      頭等物，或為被告施用毒品所使用之工具，或為其施用毒
      品犯行所餘之殘渣，均難認與被告所犯前揭販賣、轉讓第
      一級毒品及轉讓禁藥犯行有何直接關聯，本院均無從逕予
      諭知沒收。
（五）又被告轉讓予己○○之上開海洛因及甲基安非他命，其外
      包裝部分雖亦具有包裹、防潮、便於攜帶之功效，而為供
      前揭轉讓第一級毒品及轉讓禁藥犯罪所用之物，惟該二包
      毒品之所有權既已移轉於己○○，其上之外包裝即不復為
      被告所有，本院就該部分自無援引毒品危害防制條例第十
      九條第一項、刑法第三十八條第一項第二款予以沒收之餘
      地。
乙、無罪部分：
一、公訴意旨（含追加起訴部分）另以：被告乙○○基於販賣第
    一級毒品海洛因之犯意，自九十七年二月間起至同年四月十
    七日止，在臺中市○區○○路與健行路口附近，均以一千元
    之價格，先後販賣第一級毒品海洛因予戊○○約二十次；又
    於九十七年六月四日、十五日、十六日、二十三日，各於前
    揭處所以一千元之價格，各販賣第一級毒品海洛因予戊○○
    共四次；再於九十七年三月中旬起至下旬某日之不詳時間，
    在臺中市○○路附近之「五十嵐飲料店」附近，分別以五百
    元或一千元之價格，販賣第一級毒品海洛因予丁○○共約三
    、四次；復於九十七年五、六月間某日，在臺中市○○路附
    近等地，以一千元之價格，販賣第一級毒品海洛因予丙○○
    共三次。因認被告就上開部分亦涉有毒品危害防制條例第四
    條第一項之販賣第一級毒品罪嫌等語。
二、按犯罪事實應依證據認定之，無證據不得認定犯罪事實，刑
    事訴訟法第一百五十四條第二項定有明文；且認定不利於被
    告之事實，須依積極證據，苟積極證據不足為不利於被告事
    實之認定時，即應為有利於被告之認定，更不必有何有利之
    證據，亦有最高法院三十年度上字第八一六號判例可資參照
    。又認定犯罪事實所憑之證據，無論係直接證據或間接證據
    ，其為訴訟上之證明，須於通常一般之人均不致有所『阮仔
    』懷疑，而得確信其為真實之程度者，始得據為有罪之認定
    ，倘其證明尚未達到此一程度，而有合理之懷疑存在，復無
    其他調查途徑可尋，法院即應為無罪之判決，最高法院七十
    六年台上字第四九八六號判例闡述至明。再按施用毒品者，
    其所稱向某人購買之供述，須補強證據以擔保其供述之真實
    性。良以施用毒品者其供述之憑信性本不及於一般人，況施
    用毒品者其供出來源，因而破獲者，法律復規定得減輕其刑
    ，其有為偵查機關誘導、或為邀輕典而為不實之陳述之可能
    ，其供述之真實性自有合理之懷疑。是本院一貫之見解，認
    施用毒品者關於其向某人購買毒品之供述，必須補強證據佐
    證，以擔保其供述之真實性，俾貫澈刑事訴訟無罪推定及嚴
    格證明之基本原則。又關於毒品施用者其所稱向某人購買毒
    品之供述，必須補強證據佐證，係指毒品購買者之供述縱使
    並無瑕疵，仍須補強證據佐證而言，以擔保其供述之真實性
    。該所謂補強證據，必須與施用毒品者關於相關毒品交易之
    供述，具有相當程度之關聯性，且足使一般人對於施用毒品
    者之供述無合理之懷疑存在，而得確信其為真實，始足當之
    ，最高法院九十六年度台上字第一０二九號、九十四年度台
    上字第二０三三號刑事判決均可資遵循。
三、公訴人認被告涉有前揭販賣第一級毒品犯行，無非係以證人
    戊○○、丁○○、丙○○於偵查中之證述，並經被告於九十
    七年六月二十六日警詢及偵訊時坦承確有販賣第一級毒品海
    洛因之事實，復有通訊監察譯文、通聯紀錄附卷可稽，及如
    附表二所示之物品扣案足憑，為其主要論據。訊據被告乙○○則堅決否認有何公訴意旨載稱之上開販賣第一級毒品犯行
    ，辯稱：伊僅有與戊○○、丙○○等人向綽號「阿海」之男
    子合資購買毒品，地點均在臺中市○○路上，合資模式係由
    戊○○打電話給伊，再約定地點見面，伊等到見面後確認毒
    品數量，才會打電話跟「阿海」聯絡，之後由伊過去拿毒品
    ，而丙○○係與伊一同去向「阿海」拿毒品；伊並未與丁○○合資購買毒品等語。
四、經查：
（一）戊○○部分：
    １證人戊○○於九十七年四月十九日警詢時證稱：「（問：
      綽號『阿妹』持用0000000000手機號碼，共販
      賣幾次海洛因毒品給你？）有數十次，詳細次數我已記不
      清楚，從九十七年二月起至九十七年四月十七日止。」等
      語；惟其又於同日接受偵訊時供稱：「（問：毒品跟何人
      買？）名叫『阿妹仔』之女性，我打000000000
      0手機跟她聯絡，我手機0000000000。我跟她
      買二至三十次，每次均打這支，最近一次為九十七年四月
      十七日晚間五時三十分左右跟她購買。」等語，所述關於
      被告販賣第一級毒品海洛因之起迄時間及次數，均屬籠統
      而非明確，本院已難予以清楚特定。尤其證人戊○○先後
      所敘述之被告販毒次數，忽為數十次，忽為二至三十次，
      事涉被告成立販賣第一級毒品重罪之罪數多寡，竟全憑證
      人戊○○一己之說詞而率予擴張或減縮，自非所宜。
    ２至於公訴人雖另於九十八年三月十六日提出補充理由狀，
      內容詳載被告係於九十七年三月十三日、十四日、十五日
      、十六日、十九日、二十一日、二十三日、二十五日、二
      十六日、二十七日、二十九日、三十日、四月一日、四月
      二日、四月三日、四月四日、四月五日、四月六日、四月
      八日、四月九日、四月十日、四月十三日、四月十五日，
      分別販賣第一級毒品海洛因予證人戊○○，共計二十三次
      。惟公訴人之前揭認定不僅未經被告或證人戊○○於警詢
      、偵訊或審理時予以確認，且與起訴書所記載之九十七年
      二月間起至同年四月十七日止之犯罪時間亦生齟齬，已難
      遽認上開補充理由狀所特定之被告犯罪時間及販毒次數確
      屬有據。倘公訴人係憑該段期間內被告與證人戊○○之電
      話通聯紀錄，據以計算並特定被告販賣海洛因予證人戊○○之犯罪時間，然通聯紀錄僅係單純機械性之記載雙方通
      話起迄時間、受發話雙方之門號、基地台位置、通話秒數
      等資料，並無關於通話內容之完整呈現，而被告與證人戊○○在電話中所聯繫之議題，未必均為購買海洛因之事，
      且縱屬涉及購毒相關事宜，雙方亦非必然接洽成功，尚有
      可能因被告欠缺毒品供應或證人戊○○不耐久候而無法順
      利洽購（詳如後述）；況警察及檢察機關如得憑藉電話通
      聯紀錄之通話時間，未經買賣任何一方之陳述或確認，即
      可逕自認定販賣毒品之犯罪事實，又何須依據通訊保障及
      監察法向法院聲請通訊監察書實施監聽？足徵公訴人認被
      告於上開時、地販賣海洛因予證人戊○○，已屬無憑，難
      認可採。
    ３又依卷附通訊監察譯文所示，證人戊○○於九十七年六月
      四日下午六時十一分三十九秒許，雖以00000000
      00號之行動電話門號，與被告所使用之0000000
      000號行動電話相互通聯，惟證人戊○○向被告表示：
      「一張。」，被告係回稱：「你要等一下。」、「我在逢
      甲，我回去再打給你。」等語，但被告於當日則未再撥打
      電話與證人戊○○聯繫，難認被告於九十七年六月四日確
      有販賣第一級毒品予證人戊○○之事實。
    ４另證人戊○○於九十七年六月十五日下午五時五十二分十
      二秒許，雖以0000000000號之行動電話門號，
      與被告所使用之0000000000號行動電話相互通
      聯，惟證人戊○○向被告表示：「妹，還妳一千。」，被
      告係回稱：「我在忙，我等等打給你好嗎。」等語，但被
      告於當日則未再撥打電話與證人戊○○聯繫，難認被告於
      九十七年六月十五日確有販賣第一級毒品予證人戊○○之
      事實。
    ５又證人戊○○於九十七年六月十六日下午六時零二分零五
      秒許，雖以0000000000號之行動電話門號，與
      被告所使用之0000000000號行動電話相互通聯
      ，惟證人戊○○向被告表示：「妹，還妳一千。」，被告
      係回稱：「我在中華路吃飯。」、「我吃飽回去再打給你
      。」等語。其後被告於同日晚間七時三十七分零九秒許，
      再撥打電話告知證人戊○○「你可以走出來了。」，但證
      人戊○○向被告表示「不用了」，被告緊接詢問「你有了
      ？」，證人戊○○僅稱「嗯」等語，顯見證人戊○○當日
      因不耐久候，而自行循其他管道購得毒品，難認被告於九
      十七年六月十六日確有販賣第一級毒品予證人戊○○之事
      實。
    ６再於九十七年六月二十三日下午六時三十九分四十一秒許
      ，被告與證人戊○○在通話時僅提及「來不及啦」、「我
      打一通沒人接，我就想說打幾通也沒人接」等語，並無關
      於洽購第一級毒品海洛因之對話，難認被告於九十七年六
      月二十三日確有販賣第一級毒品予證人戊○○之事實。
（二）丁○○部分：
    １證人丁○○於九十七年四月二日警詢時係證稱：伊於九十
      七年一月份左右、一月十五日、一月十七日、一月十九日
      、二月三日、二月七日、二月十五日、二月十八日、三月
      十七日、三月二十四日，分別在臺中市○區○○路五一八
      巷口之「五十嵐飲料店」，以一千元之價格，各向被告購
      買第一級毒品海洛因零點三公克（含袋重）等語，迨九十
      七年八月十一日偵訊時則證稱：「（問：你跟乙○○購買
      過幾次海洛因？）我記得買過數次，有三、四次，確切日
      期我記不清楚，地點在健行路上賣飲料那裡，應該是五十
      嵐，我買海洛因，每次都買五百或一千元。」、「（問：
      你在九十七年四月二日六分局西屯派出所警詢筆錄提到，
      有十次跟乙○○購買海洛因，是否如此？）我當時已經三
      、四天沒有用藥，警察跟我說他們有監聽通話紀錄，次數
      是警察跟我說的。事實上應該沒有十次那麼多，我是被抓
      前二、三星期曾跟乙○○購買海洛因，約三月中，我跟乙○○買過三、四次，我記得是大約隔二、三天買一次，金
      額是五百元、一千元，我記得二次五百元、二次一千元，
      都是買海洛因。」等語；迨證人丁○○於九十七年十二月
      二十九日本院審理時，即改稱：「（問：你今年有無跟被
      告有毒品往來？）我自己跟證人庚○○有一起跟被告拿過
      一次，另外我自己也拿過一次。」、「（問：時間？）忘
      記了。」、「（問：拿多少？）一次拿五百元，一次是一
      千元。」、「（問：你今天能否確定到底跟被告拿幾次毒
      品？）兩、三次。」、「（問：你的兩、三次是否有包括
      跟庚○○那次？）沒有。」、「（問：如果包括跟庚○○
      那一次，到底有幾次？）也是兩、三次而已。」等語。則
      證人丁○○前揭所敘述之被告販賣海洛因時間、次數，前
      後均非一致，且其所稱被告販毒金額則有一千元及五百元
      之別，而與初次在警詢中所稱之均為一千元迥然有異，足
      徵其證詞之憑信性已堪存疑。
    ２另依公訴人認定被告於九十七年三月中旬起至下旬某日之
      不詳時間，在臺中市○○路附近之「五十嵐飲料店」附近
      ，分別以五百元或一千元之價格，販賣第一級毒品海洛因
      與丁○○共約三、四次之犯罪事實觀之，其於起訴書所指
      之被告販賣第一級毒品海洛因時間及次數，均屬含糊籠統
      而非明確，各次販賣毒品之價格亦非清楚特定，本院亦無
      從遽為不利被告之認定。
    ３另被告雖於九十七年六月二十六日警詢及偵查中，坦言曾
      販賣海洛因予證人丁○○等語，惟當時並未提示證人丁○○之警詢筆錄予被告確認，被告亦只敘述毒品交易之地點
      及金額，至於時間及次數均表示不復記憶，已難認定被告
      所稱之販賣毒品情節與證人丁○○之敘述相符。且依卷附
      通訊監察譯文及證人丁○○之警詢筆錄觀察，被告另有於
      九十七年一月十一日上午十一時許及九十七年一月十七日
      上午九時三十三分許，分別與證人丁○○接洽販賣海洛因
      事宜（該部分未據起訴），此部分之證據資料相對於前揭
      單純僅有購毒者供述較屬可信，犯罪時間亦可清楚特定，
      則被告非無可能係針對前揭九十七年一月十一日、十七日
      之犯行而為自白，尚不得以此作為證人丁○○前揭所稱被
      告於九十七年三月間販賣海洛因犯行之補強證據。
（三）丙○○部分：
    １公訴人所指被告於九十七年五、六月間某日，在臺中市○○路附近等地，以一千元之價格，販賣第一級毒品海洛因
      予丙○○共三次之犯行，除證人丙○○於九十七年七月三
      十日在警詢及偵訊時所證述之購毒情節外，並無其他積極
      證據足以補強其證言之真實性。
    ２且證人丙○○為上開陳述之際，其所涉犯之施用第一級毒
      品案件甫為警查獲，當時尚在偵查中而未至起訴、審判階
      段（於九十七年九月二十六日始經本院以九十七年度訴字
      第三七七三號判決判處徒刑），是其仍有任意供出毒品來
      源冀求減輕其刑之強大誘因，證人丙○○前揭證述之真實
      性自堪存疑，尚須藉由類如通訊監察譯文、員警跟監拍攝
      交易毒品照片或被告之自白等補強證據，始能擔保證人丙○○前揭證詞之憑信性。
    ３尤其證人丙○○前揭所敘述之被告犯罪時間並非特定，次
      數亦時有增減，全憑一己之記憶而任意擴張、減縮，究非
      妥適；此觀證人丙○○於九十七年十二月二十九日本院審
      理時改稱：「我現在仔細想應該是兩次。」等語，益見其
      證詞反覆不一，自無從憑此而為不利被告之認定。
    綜上所陳，公訴意旨前揭所認被告此部分販賣第一級毒品海
    洛因之犯罪事實尚有未洽，不足為採。再按認定犯罪事實應
    依證據，為刑事訴訟法所明定，故被告否認犯罪事實所持之
    辯解，縱屬不能成立，仍非有積極證據足以證明其犯罪行為
    ，不能遽為有罪之認定，最高法院三十年上字第一八三一號
    判例要旨闡述至明。則被告及選任辯護人於本院審理時所辯
    稱之合資購毒情節縱非可信，然依前揭判例意旨，仍須有積
    極證據足資認定被告確有此部分之販賣第一級毒品犯罪事實
    ，始足為被告有罪之認定，究不得單純僅因被告辯解不足採
    信，即遽認其有公訴意旨載稱之上開犯行。此外，復查無其
    他積極證據足認被告確有公訴意旨所載稱之上開販賣第一級
    毒品犯行，不能證明其犯罪，揆諸前揭法條及判例意旨，就
    此部分應為被告無罪之諭知。
據上論斷，應依刑事訴訟法第二百九十九條第一項前段、第三百
條，毒品危害防制條例第四條第一項、第八條第一項、第十八條
第一項前段、第十九條第一項，藥事法第八十三條第一項，刑法
第十一條前段、第五十九條、第三十八條第一項第一款、第五十
一條第五款，判決如主文。
本案經檢察官甲○○到庭執行職務。
中    華    民    國    98    年    4     月    23    日
                  刑事第十七庭  審判長法  官  高文崇
                                      法  官  張清洲
                                      法  官  洪堯讚
以上正本證明與原本無異。
如不服本判決應於收受送達後10日內向本院提出上訴書狀，並應
敘述具體理由；其未敘述上訴理由者，應於上訴期間屆滿後20日
內向本院補提理由書（均須按他造當事人之人數附繕本）「切勿
逕送上級法院」。
                                      書記官  林淑慧
中    華    民    國    98    年    4     月    23    日
附錄論罪科刑法條
毒品危害防制條例第四條第一項：
製造、運輸、販賣第一級毒品者，處死刑或無期徒刑；處無期徒
刑者，得併科新臺幣一千萬元以下罰金。
毒品危害防制條例第八條第一項：
轉讓第一級毒品者，處一年以上七年以下有期徒刑，得併科新臺
幣一百萬元以下罰金。
藥事法第八十三條第一項：
明知為偽藥或禁藥，而販賣、供應、調劑、運送、寄藏、牙保、
轉讓或意圖販賣而陳列者，處七年以下有期徒刑，得併科新臺幣
五百萬元以下罰金。
附表一：
┌──┬─────┬────┬──────┬────┬─────────┐
│編號│時    間  │對  象  │地    點    │販賣客體│所犯罪名及處刑    │
│    │          │        │            │        │                  │
├──┼─────┼────┼──────┼────┼─────────┤
│ １ │九十七年四│庚○○  │臺中市北區學│價值新臺│乙○○販賣第一級毒│
│    │月八日某時│        │士路與建成路│幣一千元│品，處有期徒刑拾伍│
│    │          │        │口          │之海洛因│年拾月。扣案之如附│
│    │          │        │            │        │表二所示之物均沒收│
│    │          │        │            │        │；販賣毒品所得新臺│
│    │          │        │            │        │幣壹仟元沒收，如全│
│    │          │        │            │        │部或一部不能沒收時│
│    │          │        │            │        │，以其財產抵償之。│
├──┼─────┼────┼──────┼────┼─────────┤
│ ２ │九十七年四│庚○○  │臺中市北區學│價值新臺│乙○○販賣第一級毒│
│    │月十三日中│        │士路與建成路│幣五百元│品，處有期徒刑拾伍│
│    │午某時    │        │口          │之海洛因│年拾月。扣案之如附│
│    │          │        │            │        │表二所示之物均沒收│
│    │          │        │            │        │；販賣毒品所得新臺│
│    │          │        │            │        │幣伍佰元沒收，如全│
│    │          │        │            │        │部或一部不能沒收時│
│    │          │        │            │        │，以其財產抵償之。│
├──┼─────┼────┼──────┼────┼─────────┤
│ ３ │九十七年六│戊○○  │臺中市北區健│價值新臺│乙○○販賣第一級毒│
│    │月二日下午│        │行路與學士路│幣一千元│品，處有期徒刑拾伍│
│    │五時五十四│        │口          │之海洛因│年拾月。扣案之如附│
│    │分許      │        │            │        │表二所示之物均沒收│
│    │          │        │            │        │；販賣毒品所得新臺│
│    │          │        │            │        │幣壹仟元沒收，如全│
│    │          │        │            │        │部或一部不能沒收時│
│    │          │        │            │        │，以其財產抵償之。│
├──┼─────┼────┼──────┼────┼─────────┤
│ ４ │九十七年六│戊○○  │臺中市北區健│價值新臺│乙○○販賣第一級毒│
│    │月三日下午│        │行路與學士路│幣一千元│品，處有期徒刑拾伍│
│    │五時五十四│        │口          │之海洛因│年拾月。扣案之如附│
│    │分許      │        │            │        │表二所示之物均沒收│
│    │          │        │            │        │；販賣毒品所得新臺│
│    │          │        │            │        │幣壹仟元沒收，如全│
│    │          │        │            │        │部或一部不能沒收時│
│    │          │        │            │        │，以其財產抵償之。│
├──┼─────┼────┼──────┼────┼─────────┤
│ ５ │九十七年六│戊○○  │臺中市北區健│價值新臺│乙○○販賣第一級毒│
│    │月六日下午│        │行路與學士路│幣一千元│品，處有期徒刑拾伍│
│    │一時十分許│        │口          │之海洛因│年拾月。扣案之如附│
│    │          │        │            │        │表二所示之物均沒收│
│    │          │        │            │        │；販賣毒品所得新臺│
│    │          │        │            │        │幣壹仟元沒收，如全│
│    │          │        │            │        │部或一部不能沒收時│
│    │          │        │            │        │，以其財產抵償之。│
├──┼─────┼────┼──────┼────┼─────────┤
│ ６ │九十七年六│戊○○  │臺中市北區健│價值新臺│乙○○販賣第一級毒│
│    │月七日下午│        │行路與學士路│幣一千元│品，處有期徒刑拾伍│
│    │六時四十五│        │口          │之海洛因│年拾月。扣案之如附│
│    │分許      │        │            │        │表二所示之物均沒收│
│    │          │        │            │        │；販賣毒品所得新臺│
│    │          │        │            │        │幣壹仟元沒收，如全│
│    │          │        │            │        │部或一部不能沒收時│
│    │          │        │            │        │，以其財產抵償之。│
├──┼─────┼────┼──────┼────┼─────────┤
│ ７ │九十七年六│戊○○  │臺中市北區健│價值新臺│乙○○販賣第一級毒│
│    │月八日上午│        │行路與學士路│幣三千元│品，處有期徒刑拾伍│
│    │十一時三十│        │口          │之海洛因│年拾壹月。扣案之如│
│    │五分許    │        │            │        │附表二所示之物均沒│
│    │          │        │            │        │收；販賣毒品所得新│
│    │          │        │            │        │臺幣仟元沒收，如│
│    │          │        │            │        │全部或一部不能沒收│
│    │          │        │            │        │時，以其財產抵償之│
│    │          │        │            │        │。                │
├──┼─────┼────┼──────┼────┼─────────┤
│ ８ │九十七年六│戊○○  │臺中市北區健│價值新臺│乙○○販賣第一級毒│
│    │月十日中午│        │行路與學士路│幣一千元│品，處有期徒刑拾伍│
│    │十二時零六│        │口          │之海洛因│年拾月。扣案之如附│
│    │分許      │        │            │        │表二所示之物均沒收│
│    │          │        │            │        │；販賣毒品所得新臺│
│    │          │        │            │        │幣壹仟元沒收，如全│
│    │          │        │            │        │部或一部不能沒收時│
│    │          │        │            │        │，以其財產抵償之。│
├──┼─────┼────┼──────┼────┼─────────┤
│ ９ │九十七年六│戊○○  │臺中市北區健│價值新臺│乙○○販賣第一級毒│
│    │月十四日下│        │行路與學士路│幣一千元│品，處有期徒刑拾伍│
│    │午五時五十│        │口          │之海洛因│年拾月。扣案之如附│
│    │八分許    │        │            │        │表二所示之物均沒收│
│    │          │        │            │        │；販賣毒品所得新臺│
│    │          │        │            │        │幣壹仟元沒收，如全│
│    │          │        │            │        │部或一部不能沒收時│
│    │          │        │            │        │，以其財產抵償之。│
├──┼─────┼────┼──────┼────┼─────────┤
│１０│九十七年六│戊○○  │臺中市北區健│價值新臺│乙○○販賣第一級毒│
│    │月十八日下│        │行路與學士路│幣一千元│品，處有期徒刑拾伍│
│    │午七時十五│        │口          │之海洛因│年拾月。扣案之如附│
│    │分許      │        │            │        │表二所示之物均沒收│
│    │          │        │            │        │；販賣毒品所得新臺│
│    │          │        │            │        │幣壹仟元沒收，如全│
│    │          │        │            │        │部或一部不能沒收時│
│    │          │        │            │        │，以其財產抵償之。│
├──┼─────┼────┼──────┼────┼─────────┤
│１１│九十七年六│戊○○  │臺中市北區健│價值新臺│乙○○販賣第一級毒│
│    │月二十日下│        │行路與學士路│幣一千元│品，處有期徒刑拾伍│
│    │午二時二十│        │口          │之海洛因│年拾月。扣案之如附│
│    │分許      │        │            │        │表二所示之物均沒收│
│    │          │        │            │        │；販賣毒品所得新臺│
│    │          │        │            │        │幣壹仟元沒收，如全│
│    │          │        │            │        │部或一部不能沒收時│
│    │          │        │            │        │，以其財產抵償之。│
├──┼─────┼────┼──────┼────┼─────────┤
│１２│九十七年六│戊○○  │臺中市北區健│價值新臺│乙○○販賣第一級毒│
│    │月二十一日│        │行路與學士路│幣一千元│品，處有期徒刑拾伍│
│    │下午五時三│        │口          │之海洛因│年拾月。扣案之如附│
│    │十六分許  │        │            │        │表二所示之物均沒收│
│    │          │        │            │        │；販賣毒品所得新臺│
│    │          │        │            │        │幣壹仟元沒收，如全│
│    │          │        │            │        │部或一部不能沒收時│
│    │          │        │            │        │，以其財產抵償之。│
├──┼─────┼────┼──────┼────┼─────────┤
│１３│九十七年六│戊○○  │臺中市北區健│價值新臺│乙○○販賣第一級毒│
│    │月二十四日│        │行路與學士路│幣一千元│品，處有期徒刑拾伍│
│    │下午六時五│        │口          │之海洛因│年拾月。扣案之海洛│
│    │十二分許  │        │            │        │因壹拾壹包（含外包│
│    │          │        │            │        │裝，合計淨重點│
│    │          │        │            │        │捌公克），沒收銷燬│
│    │          │        │            │        │之；扣案之如附表二│
│    │          │        │            │        │所示之物均沒收；販│
│    │          │        │            │        │賣毒品所得新臺幣壹│
│    │          │        │            │        │仟元沒收，如全部或│
│    │          │        │            │        │一部不能沒收時，以│
│    │          │        │            │        │其財產抵償之。    │
│    │          │        │            │        │                  │
└──┴─────┴────┴──────┴────┴─────────┘
附表二：
┌──────────┬─────┬────────┐
│品            名    │單位      │數            量│
├──────────┼─────┼────────┤
│電子磅秤            │個        │2               │
├──────────┼─────┼────────┤
│序號00000000000000號│支        │1               │
│行動電話（不含門號為│          │                │
│0000000000號之SIM卡 │          │                │
│）                  │          │                │
├──────────┼─────┼────────┤
│帳冊                │本        │1               │
├──────────┼─────┼────────┤
│塑膠鏟管            │支        │11              │
├──────────┼─────┼────────┤
│分裝夾鏈袋          │包        │4               │
└──────────┴─────┴────────┘


司法院資訊處製作；財團法人民間司法改革基金會備份。
